臺灣屏東地方法院民事判決　九十一年再易字第一一號
　　再審原告　乙○○
　　再審被告　甲○○
右當事人間請求履行契約事件，再審原告對於民國九十一年四月十日本院九十年度簡
上字第一五八號確定判決提起再審之訴，本院判決如左：
    主      文
再審之訴駁回。
再審訴訟費用由再審原告負擔。
    事實及理由
一、再審原告主張：再審原告前於民國八十八年十月十九日曾具狀請求再審被告應將
    坐落於屏東縣枋山鄉○○○段一八一之三０三、一八一之三０四號土地上之兩口
    水井回復至堪用況，上開訴訟業經鈞院以八十八年度潮簡字第五七三號民事案件
    審理，並於八十九年七月十五日成立訴訟上和解。詎再審被告收受上述鈞院八十
    八年度潮簡字第五七三號和解筆錄（下稱系爭和解筆錄）後，未依系爭和解筆錄
    之內容，於期限內將系爭兩口水井回復至堪用狀況。為此再審原告遂依系爭和解
    筆錄，於九十年六月十五日再具狀請求再審被告應給付再審原告新台幣四十三萬
    四千元及法定遲延利息，並經鈞院以九十年度潮簡字第二九七號判決再審原告勝
    訴，惟嗣經再審被告提起上訴後，經鈞院以九十年度簡上字第一五八號民事判決
    將原判決廢棄，並駁回再審原告第一審之訴確定。然此鈞院九十年度簡上字第一
    五八號之原確定判決竟罔顧就同一訴訟標的所成立之上開和解筆錄內容，並以無
    關之爭點及相左之詞而謂回復原狀不括動力設備在內，而推翻該和解筆錄內容，
    是原確定判決顯然構成民事訴訟法第四百九十六條第一項第十二款之再審事由，
    為此爰提起再審之訴等語。並聲明：(一)原確定判決廢棄；(二)再審被告應給付再審
    原告四十三萬四千元，及自九十年六月二十二日起至清償日止，按年利率百分之
    五計算之利息；(三)再審及前審訴訟費用由再審被告負擔。
二、再審被告則以：再審原告指摘原確定判決有再審理由，無非係以原確定判決以無
    關爭點之事項及相左之詞而謂回復原狀不括動力設備在內，而推翻系爭和解筆錄
    內容為由，然上開再審原告所指之再審理由，並未具體表明原確定判決有何具備
    民事訴訟法第四百九十六條第一項所列再審各款事由，是其所提之再審之訴並不
    合法。又再審原告所引系爭和解筆錄，雖與確定判決有同一效力，但在原確定判
    決訴訟程序進行中，兩造於言詞辯論時，已就系爭和解筆錄進行辯論，足見再審
    原告於原確定判決訴訟程序進行中，已知悉上開和解筆錄之存在，是顯與民事訴
    訟法第四百九十六條第一項第十二款規定所謂「發見就同一訴訟標的在前已有確
    定判決或和解、調解或得使用該判決或和解、調解者」之意義不符。再者，原確
    定判決係針對系爭和解筆錄所附條件成就與否之爭點（水井是否回復至堪用狀況
    ）為判決，與系爭和解筆錄內容所確定之訴訟標的並不相同，因此，此亦與民事
    訴訟法第四百九十六條第一項第十二款規定之再審事由不符。綜上，原確定判決
    並無任何再審理由等語置辯。並聲明：(一)再審之訴駁回；(二)再審費用由再審原告
    負擔。
三、按對於確定終局判決主張有民事訴訟法第四百九十六條第一項第十二款所謂當事
    人發現同一訴訟標的，在前已有確定判決或得使用該判決者，係指先前已另有確
    定判決，並與提起再審之原確定判決，其兩件判決之訴訟標的乃屬同一，即同一
    當事人就同一法律關係，而為同一之請求；否則，三者之中如有一不同，即不得
    謂為同一訴訟標的。準此，案情相類似之他案判決，縱其起訴請求之法律關係相
    同，然因兩案並非同一當事人就同一法律關係，而為同一之請求，自非同一訴訟
    標的，要不能認有民事訴訟法第四百九十六條第一項第十二款所稱在前已有確定
    判決存在，而得基此作為提起再審之原因。又再審之訴，顯無再審理由者，得不
    經言詞辯論，以判決駁回之，民事訟訟法第五百零二條第二項亦定有明文。
四、經查：
　(一)本件再審原告對於原確定判決提起再審之訴，無非係以民事訴訟法第四百九十六
　　條第一項第十二款規定，作為其再審理由。惟查，再審原告於原確定判決訴訟中
　　，所起訴請求之原因事實，主要係以再審被告未依系爭和解筆錄所成立之內容，
　　將兩口水井回復至堪用狀況，致系爭和解筆錄所附之條件不成就，而訴請本院就
　　系爭和解筆錄所附條件成就與否為判斷等情事作為依據。因此，再審原告於原確
　　定判決訴訟中起訴請求之原因事實，應係在系爭和解筆錄成立後才發生，此與本
　　院八十八年度潮簡字第五七三號事件中再審原告所請求之原因事實，係在系爭和
　　解筆錄成立前既已存在，並不相同，至為明確。又所謂訴訟標的係指原告向法院
　　請求裁判之客體，而訴訟標的之特定，則係由原告起訴請求之訴之聲明及請求之
　　原因事實來加以特定，是故訴訟標的是否同一，必須由訴之聲明與請求之原因事
　　實相結合始能明確判斷。本件再審原告於原確定判決訴訟中所請求之原因事實，
　　既然與本院八十八年度潮簡字第五七三號事件中所請求之原因事實，並不相同，
　　則依上開說明，原確定判決所判斷之訴訟標的，自應與系爭和解筆錄所判斷之訴
　　訟標的，並非係同一訴訟標的。從而，揆諸上揭之說明，自與民事訴訟法第四百
　　九十六條第一項第十二款所規定之再審事由不符。再審原告以此為由，提起再審
　　之訴，應不可採。
　(二)退步言之，縱認原確定判決所判斷之訴訟標的，與系爭和解筆錄所判斷之訴訟標
　　的，係屬同一之訴訟標的，然按民事訴訟法第四百九十六條第一項第十二款「當
　　事人發見就同一訴訟標的在前已有確定判決或和解、調解或得使用該判決或和解
　　、調解者」規定中，所謂「發見」，係指當事人在前訴訟程序事實審之言詞辯論
　　終結前，不知已有確定判決或和解、調解之存在，其後始知之情形，所謂「得使
　　用該判決或和解、調解」，係指當事人在前訴訟程序中雖知有此種確定判決或和
　　解、調解之存在，但因事實上之障礙或其他原因不能使用，其後始得使用而言。
　　則本件經調閱本院九十年度簡上字第一五八號卷宗審核結果，系爭和解筆錄曾經
　　兩造當事人於原確定判決言詞辯論程序中進行辯論，且本件再審之訴，亦係起因
　　於兩造就系爭和解筆錄所附條件成就與否有爭執而開啟，職是，再審原告於原確
　　定判決訴訟程序進行中，應早已知悉系爭和解筆錄之存在甚明，此外，再審原告
　　又未舉證證明其於原確定判決訴訟程序進行中，有何事實上之障礙或其他原因，
　　而不能使用系爭和解筆錄。從而，依上開說明，再審原告所述之再審理由，亦與
　　民事訴訟法第四百九十六條第一項第十二款之規定不符，是其執此為由提起再審
　　之訴，應不准許。
五、綜上所述，本件再審之訴核與民事訴訟法第四百九十六條第一項第十二款所定之
    再審事由不符，再審原告之訴應認為顯無理由，爰不經言詞辯論，逕以判決駁回
    之。
六、據上結論，本件再審之訴顯無理由，爰依民事訴訟法第五百零二條第二項、第七
    十八條、判決如主文。
中　　　華　　　民　　　國　　九十一　　年　　　九　　　月　　十二　　　日
                                    臺灣屏東地方法院民事第二庭
~B審判長法官　阮世賢
~B法　　　官　胡宴彰
~B法　　　官　王炳人
右為正本係照原本作成。
本件不得上訴。
~B法院書記官　黃秀梅
中　　　華　　　民　　　國　　九十一　　年　　　九　　　月　　十六　　　日
